臺灣板橋地方法院民事判決　八十九年度訴字第一三三○號
　　原　　　告　辛○○
　　被　　　告　丁○○○
　　　　　　　　己○○
　　　　　　　　戊○○
　　　　　　　　乙○○
　　　　　　　　丙○○
　　　　　　　　壬○○
　　　　　　　　庚○○○
　　被　　　告　甲○○
右當事人間請求遷讓房屋等事件，本院判決如左：
    主      文
被告丁○○○應將坐落台北縣中和市○○路○段八十五巷三十三號一樓、二樓房屋遷
讓返還原告。
被告庚○○○應將坐落台北縣中和市○○○段頂南勢小段八三之十五地號土地上建物
即如附圖Ａ部分所示、門牌號碼台北縣中和市○○路○段八十五巷三十一號、面積共
計一百十八點零八平方公尺之四層樓房屋拆除，將該基地返還原告。
原告其餘之訴駁回。
訴訟費用由被告丁○○○負擔百分之三、被告庚○○○負擔百分之十八，餘由原告負
擔。
本判決第一、二項於原告各以新台幣肆萬玖仟元及新台幣伍拾萬陸仟元分別為被告
丁○○○、被告庚○○○供擔保後，得假執行。
原告其餘假執行之聲請駁回。
    事      實
甲、原告方面：
一、聲明：
  (一)被告丁○○○、己○○、戊○○、乙○○、丙○○、壬○○應將坐落台北縣中和
    市○○路○段八十五巷三十三號一、二樓房屋遷讓返還原告。
  (二)被告庚○○○應將坐落台北縣中和市○○○段頂南勢角小段八三之十五地號土地
    上建物即門牌號碼台北縣中和市○○路○段八十五巷三十一號、面積共計一百十
    八點零八平方公尺之四層樓房屋拆除，將該基地返還原告。
  (三)被告甲○○應將坐落台北縣中和市○○○段頂南勢角小段八三之十五地號土地上
    建物即門牌號碼台北縣中和市○○路○段八十五巷三十五號、面積共計一百八十
    九點八五平方公尺之建築物拆除，將該基地返還原告。
  (四)原告陳明願供擔保請准宣告假執行。
二、陳述：
  (一)坐落台北縣中和市○○○段頂南勢角小段八三之十五地號土地，暨其上建物即門
    牌號碼台北縣中和市○○路○段八十五巷三十三號二層樓房屋，為原告於民國八
    十八年七月十九日因繼承取得所有權，原告之母張宗鳳姿（已歿）曾於六十年十
    一月一日與被告丁○○○簽訂房屋租借合同書，由被告丁○○○承租前述坐落台
    北縣中和市○○路○段八十五巷三十三號之房屋，而依該租借合同書第七條規定
    ，承租人不得私自將該房屋權利出頂轉租或一部分借給他人使用，惟經查被告丁○○○業已將系爭房屋租借予被告己○○、戊○○、乙○○、丙○○及壬○○等
    人使用，其行為顯已違反該契約第十一條約定及土地法第一百條第五款之規定，
    又自八十八年七月十九日起，被告丁○○○即未依約繳納租金，迄今業已逾二個
    月以上，亦屬違反土地法第一百條第三款之規定，從而原告因其母張宗鳳姿死亡
    而繼承上開租賃之法律關係後，業於八十九年三月二十七日以台北光華郵局第一
    六七號存證信函終止系爭租借合約，並再次以八十九年五月二十五日民事起訴狀
    繕本之送達被告丁○○○，作為解除租賃契約之意思表示，被告丁○○○、戊○○、己○○、乙○○、丙○○及壬○○既均無占用前揭房屋之合法權源，原告自
    得依民法第七百六十七條規定，請求其等將上揭房屋遷讓返還原告，並尚得另依
    民法第四百五十五條前段之規定訴請被告丁○○○返還租賃物，此二請求權之關
    係為重疊合併。又被告庚○○○、甲○○見原告所有之台北縣中和市○○○段頂
    南勢角小段八三之十五地號土地因尚有空地，遂於其上建築門牌號碼分別為台北
    縣中和市○○路○段八十五巷三十一號及三十五之一號房屋各乙棟，其等未經原
    告同意即在原告所有之土地上興建房屋，屬無權占有，遂另依民法第七百六十七
    條規定，訴請被告庚○○○、甲○○將上開建物拆除，並分別將各該基地返還原
    告。
  (二)被告丁○○○、戊○○、己○○、乙○○、丙○○及壬○○雖抗辯坐落台北縣中
    和市○○路○段八十五巷三十三號之房屋，乃由原告先父張峻出售予被告丁○○○先夫即被告戊○○、己○○之先父朱振學，且被告己○○、戊○○、乙○○、
    丙○○等人均未居住其內等情，惟茍前揭房地確為張峻出售予朱振學，自應由被
    告就此負舉證之責，亦即應證明房屋買賣契約係於何時簽定、買賣價金為何、是
    否清償完畢及為何未主張所有權移轉登記等等，若其無法舉證，該抗辯自無可採
    。又系爭房地自八十三年度起至八十九年度之房屋稅、地價稅，均為原告所繳交
    ，若被告丁○○○以所有權人自居，則何以房屋稅、地價稅均不繳納，難道其不
    知所有權人有繳交房屋稅及地價稅之義務？顯見其等主張買賣房地，並以所有權
    人自居，實屬無據。再者，被告丁○○○、己○○、戊○○、乙○○、丙○○及
    壬○○之戶籍均設於台北縣中和市○○路○段八十五巷三十三號，則被告己○○
    、戊○○、乙○○及丙○○抗辯其等未居住於系爭房屋內，並無可採。
  (三)至於被告庚○○○抗辯坐落台北縣中和市○○路○段八十五巷三十三號房屋及其
    坐落土地，業為其所買受乙節，雖提出房屋及土地買賣契約書影本一件為證，惟
    原告並不認識出賣人楊約瑟，觀諸該契約書亦僅書寫：「甲方（即楊約瑟）在台
    北縣中和鄉○○村○○路莒光巷在他人土地上建房與地主分配所得之莒光巷之土
    地，．．．賣渡乙方（江王金昌）為業．．．。」等語，並無法辨識其所購得者
    即為本件八十五巷三十一號房地，且興南路一段八十三巷三十三號之戶籍謄本載
    明：「原東南里二十六鄰興南路復興巷三十三號民國六十八年一月一日整編為興
    南路一段八十五巷三十三號」。可見契約書所載地點與其隔壁三十三號地點相去
    過遠，尤有進者，若其主張曾向楊約瑟購買房地所有權，何以當時並未辦理所有
    權移轉登記？從而被告庚○○○提出之房屋及土地買賣契約書，尚無法證明其對
    原告所有之台北縣中和市○○○段頂南勢角小段八三之十五地號土地，享有合法
    占有之權源。
  (四)就被告甲○○部分，其未經原告同意即在原告所有之台北縣中和市○○○段頂南
    勢角小段八三之十五地號土地上，興建門牌號碼為台北縣中和市○○路○段八十
    五巷三十五號、面積共計一百八十九點八五平方公尺之三層樓建物，經查系爭三
    層樓建物坐落之土地地號，確實僅有前開八三之十五地號，至於台北縣中和地政
    事務所於八十九年十月六日隨函檢送之土地復丈成果圖，僅係將附近之八三之三
    八、八三之一二七及八四地號一併臚列，並非該三層樓建物所坐落之地號，是原
    告依民法第七百六十七條前段及中段規定，訴請被告甲○○拆除前開三十五號之
    三層樓建物，將坐落基地返還原告，並無違誤。
三、證據：提出房屋租借合同書影本一份、土地及建物登記簿謄本各一紙、八十九年
    三月二十七日台北光華郵局第一六七號存證信函影本一件、戶籍謄本影本一件、
    地價稅及房屋稅繳款書影本各六紙、戶籍謄本影本二件為證。
乙、被告方面：
壹、被告丁○○○、己○○、丙○○及壬○○部分：其中被告丁○○○、丙○○及壬○○雖未於最後言詞辯論期日到場，惟據其於準備程序及前次言詞辯論程序之聲
    明、陳述均略以：
一、聲明：請求駁回原告之訴及假執行之聲請。
二、陳述：坐落台北縣中和市○○路○段八十五巷三十三號房屋，係被告丁○○○之
    夫即被告己○○、戊○○之父朱振學（已歿）向原告之父張峻（已歿）購買，惟
    朱振學於買受房地不久後即過世，當初買賣之過程因被告丁○○○不識字，被告
    戊○○、己○○年紀尚小，不清楚實際情形，亦不知為何未辦理所有權移轉登記
    ，但買賣價金業已繳清。被告丁○○○不識字，原告提出之簽立租賃契約書上之
    簽名，並非被告丁○○○所為，印章亦非真正。又三十三號房屋目前只有被告丁○○○及被告壬○○二人居住其內，其餘被告戊○○、己○○、乙○○及丙○○
    則未居住此處。
貳、被告戊○○、乙○○部分：其二人未曾於準備程序或言詞辯論期日到庭，亦未提
    出書狀作何聲明或陳述。
參、被告庚○○○部分：被告庚○○○雖未於最後言詞辯論期日到場，惟據其以前到
    場之聲明、陳述略稱：
一、聲明：請求駁回原告之訴及假執行之聲請。
二、陳述：被告庚○○○居住於台北縣中和市○○路○段八十五巷三十一號無誤，系
    爭房屋為其夫江王金昌（已歿）所購得，買賣價金亦均為江王金昌所付，並僅須
    再給付新台幣（下同）一萬三千元即可辦理所有權移轉登記，原告提起本件訴訟
    實無理由。
三、證據：提出房屋及土地買賣契約書影本一份為證，並聲請訊問證人江粉。
肆、被告甲○○部分：被告甲○○亦未於最後言詞辯論期日到場，惟據其前於準備程
    序到場所為之聲明、陳述略以：
一、聲明：請求駁回原告之訴及假執行之聲請。
二、陳述：被告甲○○雖居住於台北縣中和市○○路○段八十五巷三十五之一號房屋
    即三十五號房屋之二樓無誤，惟該房屋係向一位「彭太太」所租，租賃契約至九
    十二年四月始屆期，簽約時不知道原告為土地之所有權人。
丙、本院依職權訊問證人江銘竹，勘驗台北縣中和市○○○段頂南勢角小段八三之十
    五地號及其上坐落建物之現場，囑託台北縣中和地政事務所進行測量，調取該地
    號及其上建物之全部登記資料，並函詢門牌號碼為台北縣中和市○○路○段八十
    五巷三十一號及三十五號建物各自有無辦理所有權登記。
    理      由
一、被告丁○○○、戊○○、乙○○、丙○○、壬○○、庚○○○及甲○○均未於最
    後言詞辯論期日到場，皆核無民事訴訟法第三百八十六條各款所列情形，爰依原
    告聲請，由其一造辯論而為判決。
二、原告起訴主張坐落台北縣中和市○○○段頂南勢角小段八三之十五地號土地，暨
    其上建物即門牌號碼台北縣中和市○○路○段八十五巷三十三號二層樓房屋，為
    原告於八十八年七月十九日因繼承取得所有權，原告之母張宗鳳姿（已歿）曾於
    六十年十一月一日與被告丁○○○簽訂房屋租借合同書，由被告丁○○○承租前
    述坐落台北縣中和市○○路○段八十五巷三十三號之房屋，而依該租借合同書第
    七條規定，承租人不得私自將該房屋權利出頂轉租或一部分借給他人使用，惟經
    查被告丁○○○業已將系爭房屋租借予被告己○○、戊○○、乙○○、丙○○及
    壬○○等人使用，其行為顯已違反該契約第十一條約定及土地法第一百條第五款
    之規定，又自八十八年七月十九日起，被告丁○○○即未依約繳納租金，迄今業
    已逾二個月以上，亦屬違反土地法第一百條第三款之規定，從而原告因其母張宗
    鳳姿死亡而繼承上開租賃之法律關係後，業於八十九年三月二十七日以台北光華
    郵局第一六七號存證信函終止系爭租借合約，並再次以八十九年五月二十五日民
    事起訴狀繕本之送達被告丁○○○，作為解除租賃契約之意思表示，被告丁○○○、戊○○、己○○、乙○○、丙○○及壬○○既均無占用前揭房屋之合法權源
    ，原告自得依民法第七百六十七條規定，請求其等將上揭房屋遷讓返還原告，並
    尚得另依民法第四百五十五條前段之規定訴請被告丁○○○返還租賃物，此二請
    求權之關係為重疊合併。又被告庚○○○、甲○○見原告所有之台北縣中和市○○○段頂南勢角小段八三之十五地號土地因尚有空地，遂於其上建築門牌號碼分
    別為台北縣中和市○○路○段八十五巷三十一號及三十五之一號房屋各乙棟，其
    等未經原告同意即在原告所有之土地上興建房屋，屬無權占有，遂另依民法第七
    百六十七條規定，訴請被告庚○○○、甲○○將上開建物拆除，並分別將各該基
    地返還原告。
三、被告丁○○○、己○○、丙○○及壬○○則皆否認原告所提租賃契約之真正，並
    另提出買賣之抗辯，陳稱坐落台北縣中和市○○路○段八十五巷三十三號房屋，
    係被告丁○○○之夫即被告己○○、戊○○之父朱振學（已歿）向原告父親張峻
    （已歿）購買，當初買賣之過程因被告丁○○○不識字，被告戊○○、己○○年
    紀尚小，不清楚實際情形，亦不知為何未辦理所有權移轉登記，但買賣價金業已
    繳清等情，目前僅被告丁○○○及壬○○二人居住該三十三號房屋內，其餘被告
    戊○○、己○○、乙○○及丙○○均未居於此等情。被告庚○○○則以其居住於
    台北縣中和市○○路○段八十五巷三十一號之房屋無誤，系爭房屋為其夫江王金
    昌（已歿）所購得，買賣價金亦均為江王金昌所支付，僅需再給付一萬三千元即
    可辦理所有權移轉登記，原告提起本件訴訟實無理由等語，資為抗辯。被告甲○○則以其目前雖居住於台北縣中和市○○路○段八十五巷三十五之一號房屋即三
    十五號房屋之二樓無誤，惟該房屋係向一位「彭太太」所租，租賃契約至九十二
    年四月始屆期，原告請求被告甲○○拆屋還地，並無理由等語置辯。至於被告戊○○、乙○○二人則未曾於準備程序或言詞辯論期日到庭，亦未提出書狀作何聲
    明或陳述。
四、原告主張坐落台北縣中和市○○○段頂南勢角小段八三之十五地號土地暨其上建
    物即門牌號碼台北縣中和市○○路○段八十五巷三十三號二層樓房屋，均為原告
    所有，系爭八三之十五地號土地上復坐落有門牌號碼為台北縣中和市○○路○段
    八十五巷三十一號之四層樓房屋，及門牌號碼為同路段巷三十五號之三層樓房各
    一棟，其中三十一號之四層樓房屋占用原告所有八三之十五地號土地之面積為一
    百十八點零八平方公尺之事實，業據原告提出土地及建物登記簿謄本各一紙為證
    ，且為被告所不爭執，並經本院依職權勘驗現場後囑託台北縣中和地政事務所進
    行測量，有該所製作之八十九年九月一日字四六七號建物測量成果圖一紙附卷可
    參，堪信為真實。至於原告主張被告均無權占用原告所有之上揭房地，分別請求
    其等遷出或拆屋還地乙節，則皆為被告所否認，並各以前開辭情置辯，是本件之
    爭點，厥應分別審認被告有無合法占用系爭房屋或土地之正當權源，及是否負有
    拆除建物之義務。經查：
  (一)被告丁○○○、戊○○、己○○、乙○○、丙○○及壬○○部分：
    1.按以無權占有為原因，請求返還所有物之訴，被告對原告就其物有所有權存在
      之事實無爭執，而僅以非無權占有為抗辯者，原告於被告無權占有之事實，無
      舉證責任，被告應就其取得占有，係有正當權源之事實證明之，如不能證明，
      則應認原告之請求為有理由，最高法院著有七十二年度台上字第一五五二號判
      決可資參照，是姑不論原告提出之房屋租借合同書其真偽如何、租賃契約是否
      業經終止，被告丁○○○、己○○、丙○○及壬○○等人既均提出買賣之抗辯
      ，陳稱坐落台北縣中和市○○路○段八十五巷三十三號房屋，係被告丁○○○
      先夫朱振學向原告先父張峻購買等情，揆諸上開說明，自應由渠等就此有利於
      己之事實，負舉證責任。惟查被告等人對此並未提出任何證據以供審酌，僅稱
      朱振學於買受房地不久後即過世，當時被告戊○○、己○○年紀尚小，被告丁○○○又不識字，均不清楚買賣之實際情形等語，本院自無從作何有利於被告
      之認定，是即難認其等有何占用該三十三號房屋之正當權源。
    2.原告又主張被告丁○○○、戊○○、己○○、乙○○、丙○○及壬○○目前均
      居住於該三十三號房屋，皆為系爭房屋之現在占有人乙節，除被告丁○○○及
      壬○○之部分外，其餘亦為被告所否認，辯以被告戊○○、己○○、乙○○及
      丙○○等人均已不居住其內等語。按依民法第七百六十七條提起返還所有物之
      訴，應以現在占有該物之人為被告，如非現在占有該物之人，即不得本於物上
      請求權對之請求返還所有物，且該條所謂「占有」，係指民法第九百四十條之
      直接占有及第九百四十一條之間接占有而言，並不包括第九百四十二條所定輔
      助占有之情形在內，此有最高法院七十八年度台上字第一九八五號判決可參，
      是原告既主張被告丁○○○、戊○○、己○○、乙○○、丙○○及壬○○皆為
      系爭三十三號房屋及坐落基地之現在占有人，自應由原告對此有利於己之事實
      ，負舉證責任。經查，原告對此固據提出戶籍謄本影本一件，惟戶籍謄本僅為
      行政機關管理戶籍登記之用，尚不得執此即逕認被告戊○○、己○○、乙○○
      、丙○○目前均居住於此，原告對此部分又未再舉證以實其說，自難認被告戊○○、己○○、乙○○及丙○○為系爭房屋之現在占有人；又關於被告壬○○
      部分，經查其雖與被告丁○○○無婚姻關係，惟其為與被告丁○○○相互扶持
      ，並幫忙被告丁○○○照顧年紀較小之子女，始搬入前開三十三號房屋居住等
      情，業據被告己○○到庭陳述明確，可見被告壬○○居住於該房屋乃受被告丁○○○之指示，核屬被告丁○○○之占有輔助人，而非真正之占有人，從而原
      告將之列為共同被告訴請一併遷讓房屋，亦顯無據。
    3.小結：原告本於民法第七百六十七條規定，訴請被告丁○○○、戊○○、己○○、乙○○、丙○○及壬○○應將坐落台北縣中和市○○路○段八十五巷三十
      三號一、二樓房屋遷讓返還原告，就被告丁○○○部分，為有理由，應予准許
      ，原告雖另依民法第四百五十五條前段規定，請求被告丁○○○返還租賃物，
      惟其聲明僅為單一，應屬重疊的訴之合併，本院既認原告對被告丁○○○本於
      所有物返還請求權之主張為有理由，則就上開租賃物返還請求權部分，即毋庸
      再予審究，附此敘明。至於原告對被告戊○○、己○○、乙○○、丙○○及壬○○請求遷讓房屋部分，則因尚未能證明被告戊○○、己○○、乙○○、丙○○為系爭房屋之現在占有人，被告壬○○又屬占有輔助人地位，原告之請求均
      乏其據而應予駁回。
  (二)被告庚○○○部分：
    1.原告主張被告庚○○○於系爭八三之十五地號土地上，建有如附圖Ａ部分所示
      、門牌號碼台北縣中和市○○路○段八十五巷三十一號、面積一百十八點零八
      平方公尺之四層樓房屋等情，為被告庚○○○所不爭執，並經證人江銘竹即被
      告庚○○○之子於本院八十九年九月二十五日履勘現場時證述明確，被告庚○○○復不爭執原告對於該八三之十五地號土地享有所有權，依前述最高法院七
      十二年度台上字第一五五號判決見解，自亦應由被告庚○○○就有何占用原告
      土地之正當權源，負舉證責任。
    2.對此被告庚○○○固提出房屋及土地買賣契約書影本一份，並舉證人江粉即被
      告庚○○○之女到庭為證。惟查，觀諸該份房屋及土地買賣契約書所載之出賣
      人為訴外人楊約瑟，並非本件原告或原告之被繼承人，則能否執此契約對抗原
      告，實已不無可疑；又觀該份契約內容記載：「一、甲方（即楊約瑟）在台北
      縣中和鄉○○村○○路莒光巷在他人土地上建房與地主分配所得之莒光巷一號
      之二土地拾參坪及磚木造蓋瓦貳樓建住家壹棟壹層拾貳坪貳樓拾坪，包含水電
      設施著設物在內，以新台幣伍萬仟元正賣渡乙方（即被告庚○○○先夫江王
      金昌）為業，．．．。」等情，亦無足辨識系爭買賣標的物是否即為本件台北
      縣中和市○○路○段八十五巷三十一號房屋及其坐落基地；況查台北縣中和市
      ○○路○段八十五巷原編訂為「興南路復興巷」，此有原告提出前揭三十三號
      房屋之戶籍謄本影本一件在卷可參，復與該份買賣契約書所載之「安樂路莒光
      巷」有所未合；再查，證人江粉到庭僅證述：「（是否知道系爭房屋是向誰買
      的？）我不知道是向誰買的，後來因颱風把屋頂吹走，而且房屋已經很破舊了
      ，我們就去台北找地主，聽我弟弟說，我們去找這個人是賣房子給我們的人，
      這個人告訴我們要修理就去修理。後來就用水泥把房屋整修起來，我不記得這
      是什麼時候的事，．．．。當初買的時候是我叔叔接洽，但他也過世了。」等
      情，非但不足以證明當初簽訂房屋及土地買賣契約書之來龍去脈，亦未能指認
      同意被告庚○○○整修房屋者，是否確為本件原告，是證人江粉之證詞，亦不
      足採為有利被告庚○○○之認定。被告庚○○○對於此等有利於己之事實，又
      未能舉證以實其說，是其並無占用原告所有土地之正當權源，應堪認定。
    3.從而如附圖Ａ部分所示、門牌號碼台北縣中和市○○路○段八十五巷三十一號
      、面積一百十八點零八平方公尺之四層樓房屋，既為被告庚○○○所建，且被
      告庚○○○又無合法占用基地之正當權源，均如前所述，則原告依民法第七百
      六十七條規定，訴請被告庚○○○將房屋拆除，並將基地返還原告，為有理由
      ，應予准許。
  (三)被告甲○○部分：
    1.原告主張被告甲○○於原告所有之前揭第八三之十五地號土地上建築門牌號碼
      為台北縣中和市○○路○段八十五巷三十五號、面積共計一百八十九點八五平
      方公尺之三層樓建物等情，為被告甲○○所否認，並以其目前乃居住於台北縣
      中和市○○路○段八十五巷三十五之一號房屋，僅占用該三層樓建物之其中一
      層，係向一位「彭太太」所租，租賃契約至九十二年四月始屆期，原告對其訴
      請拆屋還地，並無理由等語置辯。經查，原告主張被告甲○○占用前揭第八三
      之十五地號土地之面積為一百八十九點八五平方公尺，無非係依台北縣中和地
      政事務所八十九年九月一日字第四六七號土地複丈成果圖所載為其憑據，然該
      份複丈成果圖就門牌號碼三十五號之三層樓建物所測得之面積，除坐落系爭第
      八三之十五地號之土地外，尚包括坐落同地段八三之三八、八三之一二七及八
      四地號等土地之部分，經本院再次囑託台北縣中和地政事務所就三十五號三層
      樓建物坐落「八三之十五地號土地」部分進行測量，其結果為占用面積共計一
      百五十六點七二平方公尺，另有該地政事務所九十一年二月二十一日字○○八
      一號土地複丈成果圖一份在卷可參，是原告執陳被告甲○○占用八三之十五地
      號土地面積為一百八十九點八五平方公尺云云，已容有誤會。
    2.再查系爭三十五號三層樓建物為未辦理保存登記之建物，有台北縣中和地政事
      務所九十一年一月三十日本件中地登字第○九一○○○一四六○號函一紙在卷
      足憑，則茍原告欲主張被告甲○○就該建物負有拆屋還地之義務，必以被告甲○○為系爭建物之原始起造人或受讓事實上處分權之人為前提，惟被告己○○
      分別於九十年十二月二十五日當庭及九十一年三月七日履勘現場時二次陳稱：
      三十五號房屋目前為三層樓，是被告己○○之父親生前所蓋，一樓部分目前為
      被告己○○及其家人使用，二、三樓部分於父親生前即轉售他人，嗣後聽聞又
      多次轉讓，惟售予何人、目前為何人使用則不清楚等節，原告對於被告甲○○
      何以為系爭三十五號三層樓建物之所有權人或事實上處分權人，而負拆屋還地
      義務乙節，又未舉證以供審酌，益徵原告之主張尚無可採。
    3.末按土地所有人訴請地上房屋所有人拆屋還地，於獲得勝訴之判決時，固許其
      本於土地所有權之作用，對於占有房屋之第三人一併請求其自房屋遷出，以便
      地上房屋所有人拆除房屋，而遂土地所有人收回土地之目的，惟土地所有人在
      未對於地上房屋所有人提起拆屋還地之訴並獲得勝訴判決或取得拆屋還地之執
      行名義以前，即本於土地所有權之作用，對於占用房屋之第三人提起排除侵害
      之訴，尚難認其有請求判決之實益，應從程序上以判決駁回之，最高法院著有
      八十二年度台上字第一三八八號判決可資參照，換言之，使用房屋之性質不能
      與土地使用權分離而存在，自此觀點言之，被告甲○○固確有使用原告所有八
      三之十五地號土地之情事，惟原告提起本件訴訟之目的既在於收回被占用之土
      地，而被告甲○○卻非負有拆除該三十五號三層樓建物義務之人，原告復未對
      地上房屋所有權人一併提起拆屋還地之訴，或業已對地上房屋所有權人取得拆
      屋還地之執行名義，則揆諸前揭判決意旨，原告本於所有權之作用，逕對被告
      甲○○提起本件排除侵害之訴，益顯乏據，應予駁回。
五、縱上所述，原告本於民法第七百六十七條規定，分別訴請被告丁○○○、戊○○
    、己○○、乙○○、丙○○、壬○○將坐落台北縣中和市○○路○段三十三號一
    、二樓房屋遷讓返還原告，被告庚○○○應將坐落台北縣中和市○○○段頂南勢
    角小段八三之十五地號土地上建物即門牌號碼台北縣中和市○○路○段八十五巷
    三十一號、面積一百十八點零八平方公尺之四層樓房屋拆除，將該基地返還原告
    ，以及被告甲○○應將同地號上門牌號碼台北縣中和市○○路○段八十五巷三十
    五號、面積一百八十九點八五平方公尺之三層樓房拆除，將該基地返還原告，就
    其中被告丁○○○應將坐落台北縣中和市○○路○段八十五巷三十三號一、二樓
    房屋遷讓返還原告，暨被告庚○○○應將同上路段巷三十一號、面積一百十八點
    零八平方公尺之四層樓建物拆除後將該基地返還原告部分，為有理由，應予准許
    ，逾上開範圍之請求，則尚乏其據，應予駁回。
六、原告陳明願供擔保，聲請宣告假執行，就其勝訴部分，經核無不合，爰酌定相當
    擔保金額准許之；至於原告敗訴部分，其假執行之聲請，業已失所附麗，應予駁
    回。
七、本件判決基礎已臻明確，兩造其餘攻擊防禦及舉證，核與判決結果不生影響，爰
    不另一一論述，附此敘明。
八、結論：本件原告之訴為一部有理由、一部無理由，依民事訴訟法第三百八十五條
    第一項前段、第七十九條但書、第三百九十條第二項，判決如主文。
中　　　華　　　民　　　國　　九十一　　年　　　七　　　月　　 十六 　　日
                                  臺灣板橋地方法院民事第二庭
~B審判長法      官  陳忠行
~B      法      官  陳福來
~B      法　　　官　劉元斐
右為正本係照原本作成
如對本判決上訴，須於判決送達後廿日內向本院提出上訴狀
中　　　華　　　民　　　國　　九十一　　年　　　七　　　月　　 十六 　　日
~B法院書記官　洪惠玲
